臺灣新竹地方法院刑事裁定
111年度聲字第67號
聲明異議人
即  受刑人  劉緒堂




上列聲明異議人即受刑人因公共危險案件，對於臺灣苗栗地方檢
察署檢察官執行之指揮（110年度執助字第599號），聲明異議，
本院裁定如下：
    主  文
聲明異議駁回。
    理  由
一、聲明異議意旨略以：聲明異議人即受刑人劉緒堂因酒駕案件
    經判刑6月，因為父親有阿茲海默症及帕金森氏症，現在生
    活無法自理，而且會拿刀攻擊我母親，今年也有強制送醫，
    也在苗栗鶴岡派出所報了好幾次警。因向臺灣苗栗地方檢察
    署（下稱苗栗地檢署）聲請易科罰金不准，所以聲明異議，
    請求法官再給我一次機會，我真的知道錯了，但現在家中父
    親真的需要照顧，請求法官恩准等語。
二、按受刑人或其法定代理人或配偶以檢察官執行之指揮為不當
    者，得向諭知該裁判之法院聲明異議，刑事訴訟法第484條
    定有明文。又所謂「檢察官執行之指揮不當」，係指檢察官
    有積極執行指揮之違法及其執行方法有不當等情形而言（最
    高法院103年度台抗字第687號、110年度台抗字第728號裁定
    意旨參照）。次按執行裁判由為裁判法院對應之檢察署檢察
    官指揮之；犯最重本刑為5年以下有期徒刑以下之刑之罪，
    而受6月以下有期徒刑或拘役之宣告者，得以新臺幣1千元、
    2千元或3千元折算1日，易科罰金，但易科罰金，難收矯正
    之效或難以維持法秩序者，不在此限，刑事訴訟法第457條
    第1項前段、刑法第41條第1項分別定有明文。故有期徒刑或
    拘役得易科罰金之案件，法院所諭知者，僅係易科罰金時之
    折算標準而已，至於是否准予易科罰金，仍賦予執行檢察官
    視個案具體情形，依前開法律規定而為裁量，亦即執行檢察
    官得考量受刑人之一切主、客觀條件，審酌其如不接受有期
    徒刑或拘役之執行，是否難達科刑之目的、收矯正之成效或
    維持法秩序等，以作為其裁量是否准予易科罰金之憑據，非
    謂受刑人受6個月以下有期徒刑或拘役之宣告時，執行檢察
    官即必然應准予易科罰金。且上開法條所稱「難收矯正之效
    」及「難以維持法秩序」，均屬不確定法律概念，此乃立法
    者賦予執行者能依具體個案，考量犯罪所造成法秩序等公益
    之危害大小、施以自由刑，避免受刑人再犯之效果高低等因
    素，據以審酌得否准予易科罰金，亦即執行者所為關於自由
    刑一般預防（維持法秩序）與特別預防（有效矯治受刑人使
    其回歸社會）目的之衡平裁量，非謂僅因受刑人個人家庭、
    生活處遇值得同情即應予以准許；且法律賦予執行檢察官此
    項裁量權，僅在發生違法裁量或有裁量瑕疵時，法院始有介
    入審查之必要，如執行檢察官於執行處分時，已具體說明不
    准易科罰金之理由，且未有逾越法律授權、專斷等濫用權力
    之情事，自不得遽謂執行檢察官之執行指揮為不當（最高法
    院101年度台抗字第363號裁定意旨參照）。
三、經查：
（一）聲明異議人即受刑人劉緒堂因不能安全駕駛致交通危險罪
      案件，經本院以110年度竹交簡字第398號判決判處有期徒
      刑6月，併科罰金新臺幣（下同）3萬元，有期徒刑如易科
      罰金，罰金如易服勞役，均以1千元折算1日，於民國110
      年8月31日確定，有上開案號刑事簡易判決、臺灣高等法
      院被告前案紀錄表各1份在卷可稽。　
（二）聲明異議人雖以前詞為由，請求准予易科罰金替代入監服
      刑。惟查，聲明異議人前①於104年7月間，因不能安全駕
      駛致交通危險罪案件，經臺灣桃園地方法院以104年度壢
      交簡字第1889號判決判處有期徒刑2月確定，並於104年11
      月18日易科罰金執行完畢；②又於106年6月間，因不能安
      全駕駛致交通危險罪案件，經臺灣桃園地方法院以106年
      度壢交簡字第1051號判決判處有期徒刑4月確定，並於106
      年12月6日易科罰金執行完畢；③又於106年7月間，因不能
      安全駕駛致交通危險罪案件，經臺灣桃園地方法院以106
      年度審交簡字第245號判決判處有期徒刑6月確定，並經同
      法院以107年度聲字第1443號與上開②案件合併定應執行有
      期徒刑9月，於108年9月8日因徒刑執行完畢出監等情，有
      上開案號判決書、臺灣高等法院被告前案紀錄表各1份在
      卷可稽。聲明異議人竟又於110年2月25日再犯本案，經本
      院以110年度竹交簡字第398號判決判處罪刑確定，係已4
      犯酒後駕車之公共危險犯行，且其中3罪係於5年內所犯，
      是聲明異議人確有屢犯酒後駕車之公共危險罪之事實。而
      聲明異議人於110年11月22日具狀向檢察官聲請易科罰金
      ，檢察官於斟酌受刑人之情形後，認「酒駕4犯（104年1
      次、106年2次），且本案行為時110年2月25日，距前案行
      為時106年7月4日未逾5年，認確因不執行所宣告之刑，難
      收矯正之效或難以維持法秩序，應予駁回其聲請」，乃不
      准聲明異議人易科罰金等情，亦有受刑人請求准予易科罰
      金聲請表、苗栗地檢署110年12月3日不准易科罰金函及送
      達證書、簽報檢察官決定駁回聲請易科罰金簽呈各1份在
      卷可稽，此經本院調閱苗栗地檢署110年度執助字第599號
      執行卷宗等核閱無誤，堪以認定。依上開執行案卷顯示，
      執行檢察官不准聲明異議人易科罰金之聲請，已敘述不准
      易科罰金之理由，於審核是否准予聲明異議人易科罰金之
      過程，並無獨斷、草率之瑕疵，亦無顯然違背相關法令之
      情事。本院審酌聲明異議人前已有1次不能安全駕駛致交
      通危險犯行並經判處罪刑，再於5年內3次再犯不能安全駕
      駛致交通危險罪，危害道路交通安全之情況非輕。且依據
      上開說明，前案檢察官已多次准予聲明異議人易科罰金之
      執行，惟聲明異議人於執行完畢後仍屢屢犯之，顯見聲明
      異議人未能真正悔悟，先前給予易科罰金之機會，未能收
      矯正聲明異議人行為之效；執行檢察官具體審酌上情，行
      使其裁量權，不准聲明異議人易科罰金之聲請，係為收矯
      正之效及維持法秩序，其採取之方式亦有助於目的之達成
      ，並未違反比例原則，尚無逾越法律授權、專斷等濫用權
      力情事；況刑法第41條第1項之規定係「得」易科罰金，
      並非「應」易科罰金，受刑人受有期徒刑之宣告，自非以
      准予易科罰金執行為原則，而原確定判決就得易科罰金部
      分之罪依據刑法第41條第1項之規定，宣告易科罰金之折
      算標準，法院所諭知者僅係「如」准予易科罰金時之折算
      標準而已，至於實際得否易科罰金，依刑事訴訟法第457
      條規定，係法律賦予執行檢察官視個案具體情形予以裁量
      之權能，是檢察官上開裁量權之行使並無違法或不當可言
      。
（三）至聲明異議人雖另以家中父親需要照顧等家庭因素為其聲
      明異議之理由，然此均無礙於「難收矯正之效」或「難以
      維持法秩序」之認定，非執行檢察官於決定是否命聲明異
      議人入監執行時，所應斟酌審查之法定事由，要難憑此而
      認檢察官之執行指揮有何違法或不當。
四、綜上所述，本案檢察官否准聲明異議人聲請易科罰金之請求
    ，合於法令規定職權範圍，尚無濫用裁量權限或其他瑕疵，
    於法並無違誤或不當。從而，本件聲明異議為無理由，應予
    駁回。　　　
五、爰依刑事訴訟法第486條，裁定如主文。
中    華    民    國   111    年    6     月    21    日
                  刑事第七庭      法　官  　　王榮賓
以上正本證明與原本無異。
如不服本裁定，應於裁定送達後5 日內向本院提出抗告狀。
中　　華　　民　　國　　111 　年　　6 　　月　　22　　日
                                  書記官      蘇鈺婷